臺灣彰化地方法院刑事判決　　　　　　　95年度重訴字第22號
公　訴　人　臺灣彰化地方法院檢察署檢察官
被　　　告　甲○○
指定辯護人　陳青來律師
上列被告因殺人等案件，經檢察官提起公訴（95年度偵字第6939
、9064、10168號），本院判決如下：
    主  文
甲○○殺人，處有期徒刑拾捌年；又放火燒燬他人之小貨車，致
生公共危險，處有期徒刑貳年。應執行有期徒刑拾玖年。
    事  實
一、甲○○與乙○○同居多年並生有子女，緣乙○○自民國（下
    同）94年8、9月間與陳東驊交往後，甲○○即對陳東驊及乙○○心存不滿，甲○○與陳東驊間並曾生齟齬、嫌怨日深。
    甲○○於95年7月28日下午以行動電話數次撥打陳東驊手機
    未果後，即於是日晚間8時許，騎乘車牌INC-719號重型機車
    前往陳東驊位於彰化縣秀水鄉下崙村田洋巷15號之住處尋仇
    ：
(一)是日夜間8時50分許，適陳東驊駕駛其父辛○○所有之車牌
    8H-0418號自小貨車由上揭住處外出，甲○○隨即騎乘機車
    尾隨在後，旋為陳東驊察覺而倒車掉頭、反向追逐甲○○，
    駛至彰化縣秀水鄉○○村○○道路南港幹58空X6G3509BB86
    號電線桿附近（下稱第1現場），雙方下車扭打並爭搶斧頭
    （不知何人所有），甲○○搶得斧頭後，思及對陳東驊之怨
    恨，即基於殺人之犯意，持斧頭砍打陳東驊頭部及背腰臂部
    ，致陳東驊頭部受有額頭左側3公分銳器傷、頭頂部銳器傷2
    處、及背腰臀部9公分銳器傷；身材壯碩之甲○○並將體型
    瘦小之陳東驊身體猛力推撞自小貨車右前車頭、右後車輪、
    後車身等處，前後來回劇烈衝撞數次，陳東驊胸部數度受此
    重力衝撞，致右胸腔上部凹陷、右肋骨前後側全數不規則斷
    裂、左肋骨2、3、4不規則斷裂，前胸壁皮下層廣泛出血33X
    17公分、後胸壁皮下層廣泛出血30X15公分之傷害，而喪失
    反抗能力，甲○○見狀即將斧頭丟棄至田裡，將陳東驊搬上
    自小貨車後車斗，駕駛該自小貨車載運陳東驊駛行。
(二)同日晚間9時40分許，甲○○沿崙豐巷自台76線快速道路下
    方由西往東行駛至崙港巷與崙豐巷交岔口（下稱第2現場）
    時，因車速過快差點撞上右方不詳車輛，此時陳東驊自後車
    斗跌落，甲○○仍再將陳東驊抱上該自小貨車後車斗，繼續
    載運陳東驊繞行。
(三)途中，駛至附近之不詳地點處時（下稱第3現場），陳東驊
    自該自小貨車後車斗摔落，甲○○此時即下車將陳東驊身著
    之藍白條紋上衣及休閒短褲褪掉，將僅著紅色內褲之陳東驊
    由地面以左右方向拖行施虐後拉上小貨車後車斗，致陳東驊
    身體背部及右腿側邊有大面積之刮擦傷痕及身體多處刮擦傷
    ，甲○○續駕車自埔心交流道駛上台76線東西向快速道路由
    東往西方向駛行。
(四)同日晚上10時許，駛至彰化縣埔心鄉境台76線快速道路西向
    15.3 公里處（下稱第4現場），此時陳東驊因受傷嚴重已瀕
    臨死亡，甲○○不思將陳東驊送醫救治，仍承前殺人犯意，
    抱下陳東驊欲將陳東驊身體由快速道路水泥護欄與鐵管間隙
    拋下高速公路，惟因護欄間隙過小及陳東驊尚有知覺而以手
    按住護欄旁水銀路燈底座而未果，甲○○乃持緞帶細繩（不
    知何人所有）以其一端綁縛陳東驊右腳，將另一端綁縛於快
    速道路護欄，任由陳東驊東向趴臥於該處且因右胸多處肋骨
    斷裂及皮下廣泛出血，造成出血性休克當場死亡。甲○○並
    將陳東驊之休間短褲丟置於同向內側車道路肩、藍白條紋上
    衣則拋下國道一號高速公路北向入口匝道車道後，駕車駛離
    。
二、甲○○殺害陳東驊後，為湮滅車上遺留事證（不構成湮滅證
    據罪），即基於毀損及公共危險之犯意，將上開自小貨車駛
    至國道1號公路南下206.7公里旁之彰化縣秀水鄉○○村○○○○道路上（下稱第5現場），明知該處路旁種有作物、前
    有塑膠布棚、上方設置有電線、且在行車速度甚快之國道1
    號公路旁，如引火點燃該自小貨車，可能發生延燒或產生濃
    煙造成國道1號公路上車輛行車之安全，仍以打火機點燃車
    上破布丟於小貨車駕駛座內座椅靠手剎車附近而延燒之方式
    ，放火燒燬上開辛○○所有之自小貨車，造成附近電線和作
    物延燒之危險、及因燃燒所產生煙霧將影響國道1號公路行
    車往來之安全，因而致生公共危險。
三、迄翌日（即同年月29日）凌晨0時36分許，經路人在上揭第4
    現場發現陳東驊屍體報警處理，經警前往採證，在現場起獲
    緞帶細繩1條、陳東驊之藍白條紋上衣、休閒短褲各乙件；
    同日上午7時55分許，警方獲報前往第5現場發現該燒燬之自
    小貨車；嗣經警於同日20時許在彰化縣花壇鄉○○路○段56
    號前拘獲甲○○後，循線前往上揭第1現場起獲斧頭1把，並
    至第2現場就陳東驊滴落之血跡採證送驗，始查悉上情。
四、案經內政部警政署國道公路警察局第三警察隊（下稱國道三
    隊）及陳東驊之父辛○○訴由彰化縣警察局鹿港分局報告臺
    灣彰化地方法院檢察署檢察官偵查起訴。
    理　由
一、訊據被告甲○○對於上揭時地騎乘機車遭被害人陳東驊駕車
    追逐至第1現場扭打後其搶得斧頭，並出手推陳東驊衝撞小
    貨車後車斗，將陳東驊搬上後車斗駛至第2現場時，再將跌
    落之陳東驊抱上車斗，續駛至第4現場，以繩索綁縛陳東驊
    右腳繫於護欄後，在第5現場放火燒燬小貨車之事實固坦承
    不諱，惟矢口否認有殺人及公共危險之犯行，辯稱：伊並不
    知陳東驊手機號碼，案發前伊係由乙○○手機通聯紀錄中隨
    意撥打，並不知撥到陳東驊手機號碼；是日伊並非刻意前往
    找陳東驊尋仇，伊係要去找友人癸○○，惟在癸○○住家附
    近，即遭陳東驊駕車追逐至第1現場攔下並持斧頭要打伊，
    伊搶得斧頭，然未持斧頭毆打陳東驊即直接丟至田裡，陳東
    驊又由後面抱住伊，伊將陳東驊身體往後倒推衝撞車身後，
    將之搬上後車斗，駛至第2現場時陳東驊跳下車，伊又將之
    搬上車，在附近繞行後即駛上快速道路之第4現場，其間並
    未有何下車將之衣物脫掉或將其身體拖行之第3現場，在第4
    現場時，陳東驊拍打車廂玻璃後摔落在地，又自己想要爬上
    護欄鑽過去，伊將之抱下並與之拉扯，陳東驊衣物可能在拉
    扯中掉落，並非伊將其衣服脫掉，當時陳東驊又拿繩子要綑
    綁伊，伊搶下後怕陳東驊再追逐伊，就將陳東驊右腳綁在護
    欄，其時陳東驊還出言向伊嗆聲，伊即駕車離開，是伊當日
    並非刻意前往尋仇，且斧頭及繩子均係陳東驊車上之物，並
    非伊所攜往，伊並無殺害置其死地之故意，僅係要教訓陳東
    驊；其後伊駕車至第5現場，一時氣憤才燒車，然該地豈有
    可能發生公共危險云云。其辯護人亦為被告辯以：本件斧頭
    及塑膠緞帶均非被告所有，且被告並無持斧頭故意砍打被害
    人，係雙方互搶時傷及被害人頭部皮膚，該傷勢並非致死原
    因，可見被告並無殺人犯意，應僅成立傷害致死罪，又其係
    因同居15年、並生有子女之乙○○遭被害人介入生變、又遭
    被害人駕車追逐而為互毆，且被告對於焚車之犯行已為承認
    ，犯後態度良好，其前並曾患有憂鬱症，爰請求予以從輕量
    刑等語。
二、經查：
(一)被告甲○○與證人乙○○同居多年並生有子女，其後2人於
    94年間分手之事實，為被告及證人乙○○供陳一致，並有戶
    口名簿乙件可佐（第6939號偵卷第151頁），嗣因被害人陳
    東驊與證人乙○○交往後，被告對被害人陳東驊即心存不滿
    ，雙方並曾齟齬，是本件被告案發時係前往向被害人陳東驊
    尋仇？亦或如其所辯係往訪其友人癸○○時途遇被害人？因
    攸關被告本案之犯罪動機及犯意，合先論究如下：
1、證人乙○○於審理中供證：「被告誤會我跟死者在一起，從
   94年開始，他說我的證件調我的通聯然後就按照通聯一直回
   打電話查詢，我有很多朋友告訴我。．．．（被告有與死者
   談判過？）我不清楚，只知道被告有打電話給死者騷擾。．
   ．．（被告知道死者住處？）本來不知道，是跟蹤以後才知
   道死者住處，．．」，證人即被告之友人戊○○供證：「（
   曾經幫忙排解被告與乙○○之感情糾紛？）是的。（共幾次
   ，經過情形？）共2次，時間我忘了，被告跟我說去癸○○家
   碰到死者，死者開車撞他並由他父母抓住讓死者打，後來有
   去派出所調解，他們怠情糾紛我只有勸他們。（共勸幾次？
   ）我都是勸被告，勸了很多次，最後一次在工業區吃東西碰
   到，乙○○跟死者在一起看到我就跑，死者就跟我講說乙○○跟被告沒有夫妻關係叫被告不要來找他，不要讓他遇到。
   （被告跟死者的糾紛？）被告拿拿通聯紀錄給我看，乙○○
   經常跟死者聯繫，我有勸被告認真工作。．．．（最後一次
   看到死者跟乙○○是何時？）95年6 月與本案發生約一個月
   的時間。（被告知否這次死者跟乙○○在一起？）後來被告
   來找我，我有告訴他碰到死者跟乙○○在一起，但是我沒有
   說死者要被告不要在找他」，證人即被害人住處之鄰居癸○○供證：「戊○○與被告去廟坐，他們聊天說他一個朋友的
   太太被我的鄰居跑，我說要有事實才能講」，證人即被害
   人之父辛○○供證：「（被告有無找過死者？）有，損害家
   裡的東西，去年農曆過年（95年年初）的時候載一個年輕人
   來對我兒子恐嚇說有膽出來，我兒子轉投進去他們就走了，
   有一天晚上車禍和解完，被告又載一個年輕人到我家來嗆聲
   ，說有膽出來有一天我兒子去被告家找被告當時被告不在，
   第2天她媽媽去派出所報案說我兒子去損害被告的門窗，派出
   所打電話來問我說我兒子去北部工作，後來有一天我陪我兒
   子去做筆錄。（他們有什麼恩怨？）94年中秋節前後被告打
   電話到家裡騷擾，他們有何恩怨我不清楚。（乙○○去過你
   家？）有。（誰帶去的？）我兒子。．．．（被告在案發前
   去過你家找過死者幾次？）1次。我也有報警，因為家裡被損
   害，我兒子後來有去田裡注意，他來沒有下來田裡損害，我
   兒子開車去追發生車禍。」等語（以上均參本院96年1月30
   日審判筆錄），是被告甲○○與證人乙○○同居多年並生有
   子女，因被害人陳東驊與證人乙○○交往後，被告乃對被害
   人陳東驊心生不滿、嫌怨日深，雙方並曾發生齟齬之事實可
   見。
2、又據證人戊○○、乙○○及辛○○上揭所證，被告於案發前
   即已知悉被害人陳東驊之手機號碼，而本件案發當日被告即
   以其0000000000號行動電話接連於下午15時49分、16時07分
   、18時18分撥打被害人陳東驊之0000000000號手機，均未獲
   回應，其續於18時28分撥打被害人陳東驊之0000000000號舊
   手機號碼（按該0000000000號係被害人陳東驊之舊手機號碼
   －參第6939號偵卷第169頁背面）亦未果，此有被告及被害人
   之上揭行動電話通聯紀錄2紙在卷可參（附同上偵卷第146、1
   47頁），稽此被告於未及3小時內即接連4次撥打被害人之新
   舊手機號碼乙情以觀，足見案發當日被告尋找被害人甚亟，
   亦徵被告所辯其不知被害人手機號碼、當日係隨意撥打乙詞
   ，顯非事實，非可採信。
3、被告雖辯以是日係前往友人癸○○住處為被害人遇見駕車追
   逐云云，然依彰化縣警察局鹿港分局調閱案發時被害人住處
   附近之田洋巷3號私人裝設之道路監視器顯示：「於20時53
   分07秒發現一部機車經過，之後於20時53分17秒發現一部小
   貨車經過」，有該局調閱監視系統報告書及光牒可憑，並經
   本院勘驗在卷（參本院96年2月16準備程序筆錄）；而被害人
   住處附近之鄰戶己○○於審理中亦到庭供證：其於案發時間
   ，在住處前先見1部藍色小貨車往西疾駛、後有1名頭戴安全
   帽、穿青色夾克之人騎駛機車在後追逐，經一段路程後，小
   貨車倒車約100公尺掉頭反向追逐該機車等語（參本院96年1
   月30日筆錄），其所證小貨車及機車騎士之特徵與本案相符
   而可採信，足證被告係於是日20時50分許在被害人住處附近
   遇駕車外出之被害人後即騎車尾隨、其後再為被害人駕車掉
   頭反向追逐，是被告本件係於被害人住處即尾隨被害人，並
   非途遇被害人遭被害人駕車追逐。再據證人即在被害人住處
   附近開設神壇之癸○○到庭供證：「（你家跟死者家裡距離
   約多遠？）走路約3分鐘，隔壁巷子約300、400公尺。（被告
   從他家到你家需否經過死者家？）應該不可能。（為何不可
   能？）因為路比較遠，要去那邊要繞一圈，但是不會繞很大
   圈，就像這裡到地檢署。（案發當天知否被告前往何處？）
   我不知道。（有無約要去你那邊？）沒有。（案發前被告曾
   否找過你？）曾去廟裡拜拜。（找你何事？）單純去拜拜遇
   到，被告未曾有事找過我。（與被告私交如何？）普通朋友
   ，未曾互找過只是認識而已」等語在卷（參本院同上筆錄）
   ，準此，被告與證人癸○○僅屬認識之人，2人間並無交情或
   交往，是夜亦未事先約定，被告又豈有突然前往證人癸○○
   處時即恰遇被害人並即騎車在後追逐之理？矧由被告住處前
   往證人癸○○之神壇處，亦無多繞遠路行經被害人住處再為
   轉往之必要，被告所辯，與常理有悖，殊難置信；又被告是
   日晚間8時許途遇被害人之時間距其是日電話尋找被害人之時
   間相隔僅2小時許，2者時間接近，俱徵被告是日確係刻意往
   尋被害人。
4、綜上，被告案發前即對被害人心懷奪「妻」之恨（按被告與
   證人乙○○雖未結婚，惟2人同居十餘年並生有3名子女，形
   同夫妻），被告案發當日復尋找被害人甚亟，未久即騎駛機
   車在被害人住處附近追逐被害人，則被告案發時係刻意前往
   被害人住處尋仇之事實已明，被告所辯係訪尋友人途中遇被
   害人云云，無非卸詞，不足採信。
(二)被告與被害人駕車行至第1現場之產業道路，雙方下車扭打
    並爭搶斧頭，斧頭為被告搶得後丟至田裡、並將被害人身體
    推撞車輛，至第2現場時被告將掉落在地之被害人抱上後車
    斗乙情，為被告所供承，並有現場照片（參彰化縣警察局鑑
    識課所製第00000000號命案現場現場勘察報告卷《下稱縣警
    局鑑識報告卷》）及斧頭1把扣案足參，且在陳屍處之第4現
    場檢獲之沾血跡之葉片經鑑識比對亦與第1現場之草葉特徵
    相符，有彰化縣警察局96年2月12日彰警鑑字第0960008874
    號函送現場葉片跡證比對圖及照片在卷足參（附本院卷二）
    ；在第2現場道路上採驗之血跡，確屬被害人陳東驊所滴留
    ，亦經內政部警政署刑事警察局鑑驗在案，有該局刑醫字第
    0950115477號鑑驗書（見其內證物編號I之血跡棉棒；附第
    6939號偵卷第240頁），此部分之事實雖堪認定，惟被告否
    認持斧頭砍打被害人及其推撞被害人僅係教訓之意，並無殺
    人犯意乙情，是否屬實？查：
1、在第1現場起獲扣案之斧頭1把，雖因棄置於潮濕泥濘稻田中
   ，致警起獲陰乾後檢測未能發現有可資比對之指紋及血跡可
   供採取比對（參縣警局鑑識報告卷第5頁、及第6939號偵卷第
   240頁之刑事警察局鑑驗書），然被害人陳東驊頭部受有額頭
   左側3公分銳器傷、頭頂部銳器傷2處、及背腰臀部9公分銳器
   傷，業經法醫師解剖鑑定在案，有中山大學附設醫院病理科
   解剖鑑定報告書足憑（相驗卷第27-32頁），且被告前於95年
   7月30日、8月4日偵查中及7月31日警訊時均已供承其有持斧
   頭毆打被害人頭部等語在卷，而以斧頭之銳器面擊人所致之
   傷勢即為銳器傷，亦經法醫師蔡崇弘到庭供證明確，是被告
   於第1現場確有持斧頭砍打被害人頭部數下成傷之事實堪予認
   定，被告辯稱並未持斧頭砍打被害人云云，與事實不符，並
   非可採。
2、被害人身體遭被告推撞車身致右胸腔上部凹陷、右肋骨前後
   側全數不規則斷裂、左肋骨2、3、4不規則斷裂，前胸壁皮下
   層廣泛出血33X17公分、後胸壁皮下層廣泛出血30X15公分之
   傷害，且被害人之主要致死傷亦係因右胸多處肋骨斷裂及皮
   下廣泛出血，造成出血性休克而死亡，又引起被害人皮下廣
   泛出血，且對皮膚外表無明顯挫傷，與接觸較大平面的鈍力
   有關，有上揭解剖鑑定書足參（參解剖鑑定書第4頁死因分析
   ），再據法醫師蔡崇弘所證：「（解剖報告指肋骨前後面全
   面斷裂，是指何意？）肋骨是環狀排列，右邊全斷左邊是2、
   3、4斷裂，一般沒有註明，左邊是指前面肋骨斷裂。（死者
   右肋骨全斷，左邊有2、3、4不規則斷裂死者還有能力站起來
   ？）那時死者已經呼吸有問題而且有大面積出血，不會馬上
   死亡。（死者有無可能起來？）死者已經呼吸困難，還要參
   考加害人是否有受傷，如果加害人沒有受傷就代表死者當時
   已經無法反抗，當時我們沒有辦法看到加害人的受傷狀況。
   ．．．（右肋骨前後全部斷裂，依照法醫學是否遭受兩次以
   上的撞擊？）一般車子壓過會全部斷裂。但是他會呈現規則
   斷裂，本案是不規則斷裂，所以應該是出現前後幾次碰撞，
   前後都有直接受力，因為前後皮下都有出血。．．．（大範
   圍受力，會造成肋骨骨折？）要依照一般人的受力情況，不
   過本件死者肋骨斷裂情況，應該來自好幾次受力。（依照鑑
   定報告是否可推論死者前胸後背有數次大範圍的受力？）是
   」等語（參本院同上審判筆錄），而被告之身體則除背部稍
   有擦傷外，並無其他抓傷或傷勢，業經檢察官偵查中勘驗在
   卷，並攝有照片在卷可佐（參同上偵卷第98-101頁），且案
   發後經警在該小貨車右前車頭車身、右後車輪所採血跡鑑驗
   結果，確屬被害人受撞所流血跡，有刑事警察局鑑驗書可參
   （參該鑑驗書證物編號D及E），揆諸上揭解剖鑑定、法醫師
   蔡崇弘所證、刑事警察局鑑驗書、及被害人身高僅161公分、
   體型瘦小，被告體型則明顯較被害人壯碩甚多（參被告及被
   害人照片）觀之，可認被害人係因胸部遭推撞車頭、車身等
   處前後來回數次，受力甚劇，以致左右肋骨前後幾乎全數斷
   裂、受傷嚴重而喪失反抗能力，諸此，已見被告當時對被害
   人下手時用力之猛。
3、又證人即在第2現場附近巷口開設工廠之庚○○及其友人丁○○、丑○○，是夜9時30分許，在該工廠聊天時，見一男子將
   另一男子抱上藍色小貨車之後車斗，該躺坐後車斗之男子臉
   上流血、低聲微弱呼救，該小貨車即行駛走等情，業據證人
   庚○○、丁○○、丑○○於警訊、偵查及本院審理中到庭供
   證一致，且警方循該3名證人所證之第2現場道路上之血跡採
   驗結果，確為被害人掉落地上時所滴留，亦有上揭刑事警察
   局鑑驗書可稽，該3名證人所證係屬事實可資採信，被告否認
   該3名證人證詞之真實，自嫌無據；依上揭3名證人所證，可
   知被害人由第1現場被載至第2現場時即已受創甚為嚴重，喪
   失反抗能力，此亦堪為被告在第1現場時下手甚重之佐證。
4、按頭部及胸部均屬人體要害，以斧頭砍擊人頭部將致頭部受
   創、及將人之身體胸部猛力推撞車頭及車身等硬處，將致胸
   部肋骨斷裂，均足致人之生命危險，此為週知之事，被告於
   上揭時地持斧頭砍打被害人頭部要害數下，又恃其壯碩體型
   將體型瘦小之被害人身體來回猛力推撞車頭、車身等處數次
   ，以致被害人胸部左右肋骨前後幾乎全數斷裂而喪失反抗能
   力，足徵被告當時對被害人恨意之深及用力之猛，是其下手
   時即有置人死地之犯意亦明。
(三)被告對於在第4現場將被害人以繩索綁縛陳東驊右腳繫於護
    欄之事實固坦承不諱，惟否認由第2現場後尚有在不詳地點
    之第3現場停留、將被害人衣褲脫卸並將之裸身在地面拖行
    、及在第4現場有欲將被害人身體由護欄間隙推下之犯行，
    查：
1、本案經路人於95年7月29日凌晨在第4現場發現報警處理之屍
   體係被害人陳東驊，為告訴人辛○○指認明確，並經內政部
   警政署刑事警察局以指紋鑑定屬實，有該局第0000000000號
   鑑驗書在卷足參（6939號偵卷第194頁）；而被害人當時僅著
   內褲、裸身東向趴臥於第4現場，藍白條紋上衣及休閒短褲棄
   置下方高速公路匝道及快速道路內側路肩，有刑案現場示意
   圖及現場照片在卷可稽（參第6939號偵卷第27-35頁），而被
   害人係因右胸多處肋骨斷裂及皮下廣泛出血，造成出血性休
   克死亡乙情，亦經臺灣彰化地方法院檢察署檢察官督同法醫
   師相驗明確，有相驗屍體證明書、驗斷書及勘驗筆錄等在卷
   可憑，又被告於第2現場將被害人抱上後車斗駕車離開時被害
   人身上尚有著衣，業經在第2現場之目擊證人丁○○供證在卷
   （參本院96年1月30日審判筆錄第22-24頁），是本件被害人
   身上衣褲應係在離開第2現場之後始行卸去乙情首堪認定。
2、依法醫解剖鑑定結果就被害人較大面積之擦傷部位為：背部
   55X40公分擦傷呈左右及左上斜向右下走向、右臀部20X20公
   分、右大腿40X13公分擦傷呈左右走向、右大腿後部40X25公
   分等處，死因分析第3點並載：死者多處擦傷與身體接處地面
   有關，有上揭解剖鑑定報告書可憑；證人即本案解剖法醫蔡
   崇醫師到庭供證：「（死因分析第3點，死者多處擦傷與死者
   接觸地面有關是何意？）有可能是車子滾下來，但是會只有
   一個方向的擦傷，但是死者有多處擦傷，所以我懷疑拖行的
   可能。（根據死者擦傷能否判斷有無遭拖行？）有。高度懷
   疑，因為死者有多處擦傷。（根據警局鑑識報告，死者遭凌
   虐拖行，有何意見？）與我看法相同。（根據擦傷面積有無
   法判斷拖行方向是朝頭方向還是朝腳方向？）右大腿是橫的
   方向，也許是左右拉，也許是拉一手一腳，因為是背部擦傷
   ，所以是仰著拉，本案是生前拉因為傷口四周還有紅腫。（
   是否是穿著衣服拉還是脫掉衣服拉？）要看現場跡證」等語
   （參本院同上審判筆錄），準此，被害人生前有遭被告在地
   面上拖拉之事實灼然。
3、再據縣警局鑑識報告：「綜合研判：．．． (一)依死者當時
   棄置橋上之照片觀之，背部約三分之二部分及右腿側邊有大
   面積刮擦傷痕情形，顯係衣服遭脫下後所造成，若依嫌犯所
   述恐者行經該處突然甦醒自行跳車所導致，則死者衣褲應有
   相當程度之摩擦痕，惟經本局以放大鏡檢視卻未發現有疑似
   行進間高速掉落地面後滾動摩擦之痕跡，何時遭脫下衣褲及
   是可能係死者生前曾於他處遭凌虐拖行所導致，則有待調查
   釐清。(二)再者依嫌犯所述死者於棄屍處前方路段跳車，依
   常理而言，死者當時已身受重傷，頭部傷口持續出血，在著
   地處應有明顯之血跡印痕，惟經國道公路警察與本局鑑識人
   員封鎖該路內外車道仔細尋找，並未發現有人體撞擊地面之
   血跡印痕或垂直滴落之血跡痕等，故王嫌所言案情可信度實
   有待商榷。．．．」（該縣警局鑑識報告卷第7-8頁）；又依
   證人即彰化縣警察局鑑識人員翁照琪到庭供證：「（報告上
   死者的衣褲，沒有發現高速掉落的擦痕是依據何？）是以本
   局刑事實驗室的顯微放大鏡設備，作為檢視。（為何沒有呈
   現滾動擦痕？）如有掉落擦痕衣服會成現毛球浮起，線頭掉
   落，但是我們檢視死者衣服，只有在領子發現撕裂扯痕，並
   未在背部有發現滑擦痕。（為何認為死者生前有遭凌虐拖行
   ？）第1點有檢視案發當時屍體背部情形，發現背部傷痕是以
   拖曳情形，背部的傷痕有2種傷痕，壹個是與脊椎呈45度平行
   ，一個是與脊椎垂直傷痕即照片圈示處。（褲子部分？）同
   樣檢視沒有滑擦痕。（下肢部分？）右臀及又下肢有滑擦痕
   跡。．．．（第1現場是斧頭，第2現場是血跡，第3現場是死
   者陳屍處，3處現場有無拖行痕跡？）沒有。．．．（現場勘
   驗結果判斷有無可能有另外其他現場？）有可能，從案發第1
   現場到棄屍地點距離約30分鐘但被害人失蹤約3小時即有2小
   時空窗期。（這4現場，依照現場跡證可否發現有拖行痕跡？
   ）沒有。．．．」等語在卷，並據提出扣案衣褲之放大照片2
   幀供參（參本院96年2月7日審判筆錄及本院卷二所附照片）
   ；證人即承辦本案之國道三隊警員丙○○亦到庭供證：「．
   ．．（勘驗現場斧頭地還有血跡地及屍體陳屍處有無拖行痕
   跡？）均沒有發現。．．．（模擬現場時有無判斷有無其他
   現場？）應該有，因為屍體背部擦痕應該還有另外現場，我
   們都找不到，台76線快速道路我們有找過，斧頭地點我們也
   找過，血跡附近我們也找過」等語（參本院同上審判筆錄）
   ，是本件被害人係於衣褲遭卸掉後赤身在地面被人拖行，致
   其背部及右大腿等處有大面積擦傷、衣褲則無滑擦痕跡，而
   本案之第4現場地面既無任何拖行滑擦痕跡之事證，可見於第
   4現場之前被害人即已遭被告卸衣後在地面拖行，準此，則於
   第2現場至第4現場中自有將被害人卸衣拖行之另一地點（即
   第3現場）之事實殊堪認定。被告辯稱並無第3現場，在第4現
   場時被害人滾落掉地，其在第4現場拖行被害人乙詞，與事證
   不符，核屬飾詞，不足採信。又被害人之藍白條紋上衣，正
   面及背面有多處血跡斑，除衣領處有遭外力拉扯導致撕裂破
   損情形外，餘並無破洞或地面摩擦痕跡，而被害人於第2現場
   時已受創嚴重，並無反抗能力，又何有力量再與被告拉扯以
   致衣褲脫落？被告所辯被害人身上衣服可能雙方拉扯時扯落
   云云，亦非可採。再依被害人之身體背部、臀部、胸部、腹
   部及四肢均有多處不同方向之刮擦傷，亦見被害人確有赤身
   遭被告在地面拖行之施虐。
4、再縣警局鑑識專案小組在發現屍體之第4現場處道路旁護欄上
   鐵管有疑似死者頭部滑擦血跡痕，有現場照片可憑，據證人
　 證人翁照琪供證：「．．．（在陳屍地點護欄有血跡，依你
   們判斷是何種情況留下？）一經驗從血跡判斷還有包括LCDV
   及血跡增顯，發現在水銀燈底座上，有二指血跡滑擦痕，另
   外在護欄下沿有死者頭部滑擦血跡痕，經測量鐵欄杆跟護欄
   高度約為27公分，經現場重建與鑑識人員親自以頭部置入空
   隙中，恰可將頭卡在空隙內，死者在相驗時，發現死者頭部
   有數道刀痕，護欄下的滑擦痕也有沾毛髮，所以整個現場情
   況有做一個模擬圖，有可能當時被告意圖將死者推下國道一
   號高速公路，從現場圖看陳屍地點下方是高速公路，被告企
   圖製造死者意外死亡情況，惟死者當時可能還有些微意識，
   為避免遭被告推落橋下，死者將頭卡在護欄空隙，右手卡在
   水銀燈底盤，經模擬是相同，這是從現場血跡所做的研判。
   （在水銀燈底座有無看出是指紋？）因為是滑擦痕沒有辦法
   增顯出指紋。（有進行模擬？）有。．．．」等語（參本院
   96年2月7日審判筆錄），並有案發後經警偕同被告模擬現場
   之照片及光牒可憑；復依縣警局鑑識報告所載：「．．．三
   、950731帶同王嫌重建案發現場與經過情形：．．． (三)
   專案小組另重返棄屍現場，檢視護欄上鐵管有疑似死者頭部
   滑擦血跡痕，經測量鐵管與水泥護間距約27公分，鑑識人員
   以頭部伸入該處空隙實際測量，加上旁邊水銀路燈底有疑似
   死者右手抵抗之手指印痕，推測嫌犯當初可能有製死造死者
   自殺之意圖而欲將死者由此空隙推下中山高速公路，讓經過
   車輛連續壓死者，致使屍體無法辨識身分，當時死者可能尚
   有知覺奮力抵抗（專案小組於路燈基座底部發現有兩指疑似
   右手指印痕，依頭部伸入空隙及該指印痕所川連之行為模式
   據以推測）王嫌見狀無法得逞，旋即駕車。．．．」等詞（
   參該鑑識報告卷第6頁），而被告對此亦供承當時被害人有以
   頭部鑽往護欄空隙及用手按抓水銀燈座底部之情事致沾留滑
   擦血跡，其雖辯以係被害人自行想往下跳，伊將之抱回云云
   ，然被害人斯時逃生尚遑不及，又何有自行跳下高速公路尋
   短之理？被告所辯與情理有悖，無足採信，俱徵當時係被告
   欲將被害人頭部由護欄空隙推下中山高速公路，被害人因尚
   有知覺而以手按路燈基座底部致留有兩指疑似右手指印痕，
   被告見狀無法得逞，乃持緞帶細繩（不知何人所有）綁縛被
   害人右腳，將另一端綁縛於快速道路護欄後駕車離去之事實
   甚明。
(四)關於被害人死亡之時間，依法醫解剖鑑定結果認係被害人最
    後進食兩小時內；而被害人右腳綁繩子處無生命反應（參解
    剖鑑定書第4頁結論項下之死亡時間欄及死因分析欄第7點）
    ，依證人子○○○○供證：「．．．（本件是你解剖的？）
　　是。（你在解剖報告的記載右腳沒有生命反應是何意？）綁
　  繩子的時候死者已經沒有生命現象或者瀕死現象，如有生命
    跡象周遭會出現紅腫。．．．（本件解剖結果有無法判斷死
    者死亡時間？）本件死者經過冰箱的儲存，當時我們依照死
    者胃內容物判斷，應該是用餐後2小時內。（死者被被告綁
    在護欄上依照判斷死者有無反抗能力？）因為死者沒有拉扯
    ，反抗會有擦傷，本件死者沒有擦傷所以沒有反抗能力，而
    且綁的繩子很細用力應該扯的斷。．．．（有無辦法判斷綁
    腳時被害人是否已死亡？）應該是死亡了或瀕死了，生命跡
    象很弱。本案並沒有掙扎的傷而且細的繩子沒有扯斷所以做
    此判斷。（有無辦法判斷肋骨斷裂到皮下出血到死亡的時間
    ？）很難判斷，需要經過休克時間，本案不是動脈出血所以
    是慢慢造成。．．．」等語（參本院96年1月30日審判筆錄
    ），佐諸被害人係於是日晚上19時許由田裡返家洗澡吃飯（
    參證人即被害人之父辛○○警訊及本院96年1月30日審判筆
    錄)，於20時50分許駕車外出，20時53分途經其住處附近即
    田洋巷3號，21時30分許駛經第2現場（參上揭證人己○○、
    庚○○、丁○○、丑○○筆錄及彰化縣鹿港分局調閱監視器
    系統），而被害人於第4現場時尚有以手按抓護欄旁水銀燈
    座、其時尚有生命跡象之事證，據之推算，本件被害人之死
    亡時間應係是日22時許。
(五)綜上事證，本件被告案發前即已對被害人心懷奪妻之恨，復
    曾生齟齬，案發當日被告自下午起即亟於尋找被害人，復騎
    車前往被害人住處尾隨被害人，下車時復持斧頭砍打被害人
    頭部數下，並猛力將瘦小之被害人身體來回劇烈衝撞車頭及
    車身，致被害人受創嚴重，胸部肋骨幾乎全數斷裂而無反抗
    能力，又將被害人抱上車斗繞行後，復將被害人脫衣赤身在
    地面拖行施虐，並圖將被害人身體由快速道路上丟往高速公
    路未果後，乃以塑膠緞帶將瀕臨死亡之被害人右腳綁在道路
    護欄上，稽此諸情，俱見被告對被害人恨意之深及其下手時
    用力之猛與殺意之堅，其有殺人犯意顯然，被告及辯護人辯
    稱被告僅係教訓被害人、並無殺人犯意云云，核非足採。又
    此部分事證已臻明確，被告雖又聲請傳訊證人癸○○、戊○○、壬○○、李汌源律師、李玉珍、王碧霞、陳百修、乙○○、及國道三隊刑事組長，除其待證事項係為證明被害人生
    前常於三更半夜至被告家乙事與本案無關聯性外，其辯護人
    於審判中亦陳明並無其他證據請求調查（參本院96年3月7日
    審判筆錄），是此部分自無再傳訊調查之必要；至被告雖又
    聲請勘驗現場，然查本件現場業經警搜證照相甚詳，有現場
    照片、現場示意圖、空照圖等件附卷可查，並經警偕同被告
    現場模擬在案，制有光牒並由本院勘驗明確（參本院96年2
    月16日筆錄），是亦無再行勘驗現場之必要，併此敘明。
三、次查，被告對於在第5現場焚燬車牌8H-0418號小貨車之事實
    已坦承不諱，而該小貨車駕駛室內座椅受燒嚴重，引擎、底
    盤及載物車斗部分均經受燒、近車頭之車斗板部分燒失掉落
    ，並有火災現場平面及物品配置圖、及現場照片等件足參（
    第9094號偵卷第40-57頁），又該小貨車於車頭駕駛室及與
    車輛緊鄰之車斗部位有受燒現象，其木質車斗板之受燒狀況
    呈現出由下而上之燃燒形態，火勢係由車斗下方與引擎總體
    上方之空間燃燒，顯示火勢係由駕駛室內之起火處經由底盤
    之孔洞向車輛之後車斗延燒，且起火處附近清理時未發現設
    置有造有火災之發火器具，卻發現有布類物品之受燒殘留物
    及打火機之受燒現象，亦經彰化縣消防局勘驗調查明確，有
    該局火災原因調查報告書乙件在卷可憑（同上偵卷第25頁以
    下），是被告以打火機點燃布類丟擲於駕駛室內以延燃該小
    貨車之事實可見；再該產業道路係位於國道一號高速公路旁
    ，二者毗鄰併行，該地路旁有農作物及電線桿，其上有電線
    ，燃燒車輛處右前方有他人搭蓋之農物塑膠布棚，有現場照
    片可稽（參同上偵卷第43-46頁），被告燃燒該自小貨車之
    地點，附近有農作物及塑膠布棚，上方設有電線，且在國道
    1號公路旁，有因車輛焚燒或爆炸延燒路旁農作物及上方電
    線之危險，並可能因燃燒所產生煙霧影響國道1號公路通行
  　之安全，自足致生公共危險，被告辯稱在該地燒車不足生公
    共危險云云，亦非可採。
四、核被告甲○○所為，係犯刑法第271條第1項之殺人罪、同法
    第175條第1項之放火罪及同法第354條之毀棄損壞罪。被告
    所犯上開放火罪及毀棄損壞罪，係一行為觸犯數罪名，為想
    像競合犯，應從一重論以刑法第175條第1項之放火罪。至被
    告所犯前開殺人罪及放火罪間，犯意個別，罪名有異，應予
    分論併罰。經審酌被告甲○○之素行尚佳、其與被害人陳東
    驊間因有嫌怨而生殺機，將被害人身體前後衝撞車身致肋骨
    幾乎全數斷裂、復將被害人卸衣赤身在地面拖行施虐、並圖
    將被害人由快速道路上推下高速公路、且將被害人屍體赤身
    綁置於公眾通行之快速道路上之兇殘手段，復將該自小貨車
    燒燬，其犯罪手段、情節嚴重破壞社會秩序及安全，犯後猶
    飾詞圖卸，態度不佳，及其前曾患有憂鬱症（參其91年5月
    21日至草屯療養院之診斷證明書-附第6939號偵卷第159頁）
    ，並認檢察官就殺人部分求刑有期徒刑15年為過輕、放火罪
    部分求刑有期徒刑3年則嫌過重等一切情狀，分別判處如主
    文所示之刑，並定其應執行刑，以昭炯戒。扣案之斧頭1把
    及塑膠緞帶1條因被告否認所有，亦無證據足認為其所有，
    是不予宣告沒收；另扣案之安全帽係被告騎駛機車所載，並
    非本案犯罪所用之物，亦不予沒收，附此敘明。
據上論斷，應依刑事訴訟法第299條第1項前段，刑法第271條第1
項、第175條第1項、第354條、第55條、第51條第5款，刑法施行
法第1條之1，判決如主文。
本案經檢察官鮑慧忠到庭執行職務。
中　　華　　民　　國　　96　　年　　3 　　月　　21　　日
                  刑事第三庭    審判長法  官    林欽章
                                      法  官    姚銘鴻
                                      法  官    葉明松
以上正本證明與原本無異。
如不服本判決，應於判決送達後十日內向本院提出上訴狀 (須附
繕本 )。
告訴人或被害人對於判決如有不服具備理由請求檢察官上訴者，
其上訴期間之計算係以檢察官收受判決正本之日期為準。
中　　華　　民　　國　　96　　年　　3 　　月　　21　　日
                                      書記官    魏嘉信
附錄本案論罪科刑法條全文：
刑法第271條
殺人者，處死刑、無期徒刑或10年以上有期徒刑。
刑法第175條
放火燒燬前二條以外之他人所有物，致生公共危險者，處1年以
上7年以下有期徒刑。
中華民國刑法第354條
（毀損器物罪）
毀棄、損壞前二條以外之他人之物或致令不堪用，足以生損害於
公眾或他人者，處2年以下有期徒刑、拘役或5百元以下罰金。
